【裁判字號】    89,上訴,3652
【裁判日期】    890818
【裁判案由】    懲治走私條例等
【裁判全文】
臺灣高等法院刑事判決                          八十九年度上訴字第三六五二號
    上  訴  人
    即  被  告  乙○○
右上訴人因懲治走私條例等案件，不服臺灣基隆地方法院八十九年度訴字第四八九號
，中華民國八十九年八月十八日第一審判決（起訴案號：臺灣基隆地方法院檢察署八
十八年度偵字第六九二六號、八十九年度偵字第一四一號）提起上訴，本院判決如左
：
    主  文
原判決撤銷。
乙○○共同私運管制物品進口逾公告數額，處有期徒刑壹年貳月。
扣案洋菸「七星牌」洋菸九萬三千二百五十包、「大衛杜夫牌洋菸」十七萬八千二百
五十包、「紅星二鍋頭」大陸酒一千九百二十瓶均沒收。
    事  實
一、乙○○係基隆市籍「永福號」漁船之船長，前曾因走私案件經本院於民國八十四
    年十二月二十六日判處有期徒刑一年二月，緩刑四年在案。民國八十六年間駕駛
    漁船至中國大陸，因漁船故障即滯留於大陸。於八十八年十二月間，與年籍住址
    不詳之成年男子「林正康」共謀自中國大陸福建省沿海走私洋菸及中國大陸酒類
    進口，約定由乙○○駕駛該漁船至大陸私運入境，待該船航至台灣北部金山外海
    附近海域時，再由不詳姓名年籍綽號「阿財」之成年男子，以舢板前往接駁上岸
    謀議既定，乙○○遂於八十八年十二月四日上午五時許駕駛「永福號」漁船，與
    不知情之大陸漁工俞梅生、何基珠（俞、何二人均經檢察官另為不起訴處分），
    自中國大陸福建省松下港出海，私運未稅之「七星牌」洋菸九萬三千二百五十包
    、「大衛杜夫牌」洋菸十七萬八千二百五十包、大陸「紅星二鍋頭」酒一千九百
    二十瓶、豬大腸一萬零一百十六公斤等完稅價格共計新台幣（下同）六百零四萬
    四千零九十四元之管制物品進口。嗣於同年月五日上午六時五十分許，當「永福
    號」漁船航至東經一百二十一度四十四分、北緯二十五度十一分（即台北縣金山
    鄉外海三海哩處，已進入中華民國領海）時，為警查獲，並在該船之甲板及船艙
    中扣得上開走私物品。
二、案經內政部警政署水上警察局第一警察隊、臺灣省甲○○○○分局分別移送台灣
    基隆地方法院檢察署檢察官偵查起訴。
    理  由
一、訊據上訴人即被告乙○○矢口否認右揭犯行，辯稱伊滯留大陸多時，想回台，適
    有一名大陸人「林正康」向伊誆稱有漁獲要託伊運回台灣，伊始答應為之運送，
    伊不知是管制物品云云。但查：被告於右揭時地，如何載運前開物品自中國大陸
    福建省松下港出港欲返回臺灣等情，業據其在於警訊、偵查中及原審法院審理中
    坦白承認，核與證人即該船大陸漁工俞梅生、何基珠於警訊及偵查中之證詞相符
    ，且有上開物品扣案及標示「永福號」被查獲地點之海圖、臨檢紀錄表各一份、
    照片二張附卷可稽，而被查獲之「七星牌」洋菸九萬三千二百五十包、「大衛杜
    夫牌」洋菸十七萬八千二百五十包、大陸「紅星二鍋頭」酒一千九百二十瓶、豬
    大腸一萬零一百十六公斤，其完稅價格共計六百零四萬四千零九十四元，亦有財
    政部基隆關稅局八十八年十二月二十九日基普緝字第八八一○九九三九號函在卷
    可憑，其數額已逾行政院依懲治走私條例第二條第四項公告之管制物品項目及管
    制數額，自屬自大陸地區私運進入台灣地區，事證明確，被告犯行應堪認定。
二、被告於警訊中自始雖供承伊係受大陸籍人士林正康之僱用，始應允駕駛該漁船載
    運前開物品返回臺灣云云，但查，該林正康即為大陸籍人士，對於臺灣地區之市
    場、地理水文並不孰悉，若非被告與之共謀，斷不可能指示被告如何載運、如何
    接運卸貨及出售等情事，且被告於警訊中並自承因涉有走私案件，不敢回台云云
    ，準此以觀，若非被告與該林正康之人共謀走私牟利，何竟為區區二萬元人民幣
    即駕駛漁船私運前開物品冒然返國，而甘冒被刑事訴追？而又何為另僱用二名大
    陸船工隨行？可見被告係為牟求走私之厚利，而與該林正康二人間應屬共同正犯
    ，所辯伊係受僱於林正康云云，不足採信。
三、按自大陸地區私運物品進入台灣地區或自台灣地區私運物品前往大陸地區者，以
    私運物品進口出口論，適用懲治走私條例規定處斷，該條例第十二條定有明文。
    又自淪陷區私運物品進入本國自由地區或自本國自由地區私運物品前往淪陷區，
    其所私運之物品，以管制物品論。除屬於甲項及乙項之物品不限數額外，其餘以
    私運一項或數項，其總額由海關比照緝獲時之完稅價格計算，超過新台幣十萬元
    或重量達一千公斤者，以管制進出口物品論，「懲治走私條例公告管制物品項目
    及其數額」丁項亦有規定。核被告私運管制物品進口逾公告數額，係犯懲治走私
    條例第二條第一項之私運管制物品進口罪、及臺灣省內菸酒賣暫行條例第三十七
    條第五款之罪，被告與該不詳年籍之林正康二人間有犯意聯絡及行為分擔，均為
    共同正犯，被告所犯前開二罪係以一行為為之，為想像競合犯，應從情節較重之
    懲治走私條例第二條第一項之私運管制物品進口罪處斷。扣案未稅洋菸及大陸酒
    類，應依臺灣省內菸酒賣暫行條例第四十條第一款規定沒收。
四、原審予以論罪科刑固非無據，但查被告與該不詳年籍之林正康二人間有犯意聯絡
    及行為分，均為共同正犯，有如前述，乃原審認被告係受林正康之教唆而為進口
    前開物品，且扣案洋菸及酒類，未依臺灣省內菸酒賣暫行條例之規定予以宣告收
    ，亦有未合。原判決既屬無可維持。被告上訴意旨，否認犯罪，指摘原判決不當
    ，固為無理由，但原判決既有可議之處，自應由本院將原判決予以撤銷改判。末
    查被告前已因走私案件，經原法院判處有期徒刑一年二月，緩刑四年，仍不知悛
    悔，於緩刑期內再犯本案之罪，且走私進口數量甚多，足以擾亂本國物價及交易
    秩序，減少國家稅收，爰審酌被告之犯罪動機、手段、所生損害、犯罪後態度等
    一切情狀，量處有期徒刑一年二月，扣案如主文所示洋菸及大陸酒類，應依臺灣
    省內菸酒賣暫行條例第四十條第一款規定予以宣告沒收、至查扣之豬大腸，業由
    移送機關交由雲林縣家畜疾病防治所依法銷燬，有卷附雲林縣家畜疾病防治所出
    具之收據在卷可按，故不另為沒收之諭知。
據上論斷，應依刑事訴訟法第三百六十九條第一項前段、第三百六十四條、第二百九
十九條第一項前段懲治走私條例第二條第一項、第十二條、臺灣省內菸酒賣暫行條例
第三十七條第五款、第四十條第一款、刑法第十一條、第五十五條，判決如主文。
本案經檢察官彭坤業到庭執行職務
中    華    民    國    八十九    年      十一      月       十七       日
                          臺灣高等法院刑事第十八庭
                              審判長法  官  吳      敦
                                    法  官  吳  明  峰
                                    法  官  林  陳  松
右正本證明與原本無異。
如不服本判決應於收受送達後十日內向本院提出上訴書狀，其未敘述上訴之理由者並
得於提起上訴後十日內向本院補提理由書（均須按他造當事人之人數附繕本）。
                                    書記官  鎖  瑞  嶺
中    華    民    國    八十九    年      十一      月        二十      日
附錄：本案論罪科刑法條全文
懲治走私條例第二條第一項：
私運管制物品進口、出口逾公告數額者，處七年以下有期徒刑，得併科新台幣二十萬
元以下罰金。
查
臺灣省內菸酒賣暫行條例第三十七條：
有左列各款行為之一者，處一年以下有期徒刑、拘役或科或併科五千元以下罰金：
  一、違反第六條之規定，以手工製造菸類酒類或變造專賣機關製造之菸類、酒類
      者。
  二、違反第七條之規定，種植菸草、製造酒類之白粞、紅粞、酒母或專供製造菸酒
      所用之機械、捲菸紙，印製菸酒之商標包裝紙，或其他憑證者。
  三、違反第八條之規定者。
  四、違反第九條之規定，設置菸草試驗場、菸葉乾燥室或其他專供菸草產製之一切
      設備者。
  五、違反第三十條之規定，販賣或轉讓未貼專賣憑證之菸類或酒類者。


司法院資訊處製作；財團法人民間司法改革基金會備份。
